【裁判字號】    95,交聲,161
【裁判日期】    950421
【裁判案由】    聲明異議
【裁判全文】
臺灣臺中地方法院刑事裁定             95年度交聲字第161號
原處分機關  交通部公路總局臺中區監理所臺中市監理站
受處分人    乙○○
上列受處分人因違反道路交通管理處罰條例案件，對於交通部公
路總局臺中區監理所臺中市監理站民國九十五年一月二十六日所
為之裁決（裁監稽違字第裁六一─ＡＥＢ五三七三六三號裁決書
），聲明異議，本院裁定如下：
    主    文
原處分撤銷。
乙○○不罰。
    理    由
一、受處分人乙○○異議意旨略以：受處分人於民國九十四年十
    一月十三日十一時三十五分駕駛車牌號碼ＣＳＮ－一八二號
    重型機車，行經臺北市○○路、西寧北路口時遭警攔下，表
    示受處分人有違反道路交通管理處罰條例第四十八條第一項
    第二款之違規行為，當時受處分人當場對員警之告發表示質
    疑，並與員警發生爭執，該位員警要求受處分人提出駕駛執
    照與行車執照，受處分人因未帶駕駛執照及行車執照，即出
    示所攜帶之臺北市圖書館借書證（其上有身分證統一編號）
    及多張信用卡供員警查驗，惟執勤員警表示只接受駕駛執照
    及行車執照，但受處分人已提出所有可資證明身分之證件供
    查驗，且員警已依受處分人所提供之身分證統一編號及機車
    之車牌號碼進行查驗，其亦有向員警表明有急事要離開而自
    行離去，並無拒絕停車接受稽查之情形，原處分顯有違誤，
    請求撤銷原處分等語。
二、原處分意旨略以：受處分人乙○○騎乘車牌號碼ＣＳＮ－一
    八二號重型機車於九十四年十一月十三日十一時三十五分許
    ，行經臺北市○○路、西寧北路口，有「不依標誌標線號誌
    指示」之違反道路交通管理處罰條例之行為（即交通部公路
    總局臺中區監理所臺中市監理站裁監違字第六一－ＡＥＢ五
    三七三六四號裁決部分），惟受處分人乙○○不服稽查人員
    制止，拒絕停車接受稽查而逃逸，經警以違反道路交通管理
    處罰條例第六十條第一項規定於事後逕行舉發，經調查後認
    違規事實明確，於九十五年一月二十六日以裁監稽違字第裁
    六一－ＡＥＢ五三七三六三號裁決處分處罰受處分人新臺幣
    （下同）六千元。
三、按交通法庭認為聲明異議有理由，或聲明異議雖無理由而原
    處分不當或違法者，應以裁定將原處分經聲明異議部分撤銷
    ，並自為裁定，道路交通案件處理辦法第二十條定有明文。
    又汽車駕駛人，駕駛汽車有違反道路交通管理處罰條例之行
    為，經交通勤務警察或依法令執行交通稽查任務人員制止時
    ，不聽制止或拒絕停車接受稽查而逃逸者，除按各該條所規
    定之罰鍰處罰外，處三千元以上六千元以下罰鍰，此觀道路
    交通管理處罰條例第六十條第一項規定自明。復依同條例第
    三條第八款及道路交通安全規則第二條第一項第一款規定，
    車輛指在道路上不依軌道或電力架線而以原機動行駛之車輛
    ，包括機器腳踏車在內。
四、經查，證人即原舉發機關之執勤員警江銀全於本院調查時結
    證稱：九十四年十一月十三日其是在臺北市○○路、西寧北
    路口執行路檢點之勤務，受處分人當天在應為二段式左轉之
    地點，違規騎乘機車直接左轉後遭其攔下，受處分人有停車
    並熄火，其要求受處分人出示相關證件，但受處分人只有出
    示信用卡，其必須從受處分人所騎乘機車之車號進行核對，
    受處分人也有配合，其有告知受處分人需要花一些時間查核
    ，但受處分人說在趕時間，未待其查核身分完畢前，即自行
    發動機車騎車離去等語明確，衡諸證人甲○○前開證詞，受
    處分人係違規後遭執勤員警攔停接受稽查，並無不聽執勤稽
    查員警制止而違規之情事，且受處分人於稽查之員警攔停稽
    查時，亦確有停車接受稽查，而受處分人未出示行、駕照且
    未待執勤員警查核完畢即行離去，行為容有不當，然此仍與
    道路交通管理處罰條例第六十條第一項所定「經交通勤務警
    察或依法令執行交通稽查任務人員制止時，不聽制止或拒絕
    停車接受稽查而逃逸」有間；且依證人甲○○前開所證，受
    處分人確有提出信用卡資料及車號供員警查核，受處分人雖
    不依員警指示出示行、駕照，惟無隱匿或逃避之情，應認無
    同條例第六十條第一項規定之適用，此部分裁罰處分既有未
       洽，揆諸前開說明，受處分人此部分之異議為有理由，爰將
    此部分之處分予以撤銷，另諭知不罰。至受處分人已於九十
    五年四月四日本院調查時，當庭表示撤回對於原處分機關所
    為裁監違字第六一－ＡＥＢ五三七三六四號裁決之異議，是
    此部分自非本院所得審究，附此敘明。
四、據上論斷，應依道路交通管理處罰條例第八十七條第二項、
    道路交通案件處理辦法第二十條之規定，裁定如主文。
中    華    民    國    95    年    4    月     21    日
                    交通法庭    法  官  戴博誠
上正本證明與原本無異。
如不服本裁定，應於送達後五日內，向本院提出抗告狀。
                                書記官  鄭淑英
中    華    民    國    95    年    4    月     21    日


司法院資訊處製作；財團法人民間司法改革基金會備份。
